【裁判字號】    90,訴,317
【裁判日期】    900725
【裁判案由】    搶奪等
【裁判全文】
臺灣基隆地方法院刑事判決                            九十年度訴字第三一七號
    公  訴  人  臺灣基隆地方法院檢察署檢察官
    被      告  辛○○
    指定辯護人  本院公設辯護人  己○○
    被      告  乙○○
右列被告等因搶奪等案件，經檢察官提起公訴（九十年度偵字第一四一七號），本院
判決如左︰
    主  文
辛○○意圖為自己不法之所有，攜帶兇器，搶奪他人之動產，累犯，處有期徒刑貳年
。
乙○○牙保贓物，處有期徒刑陸月，如易科罰金，以佰元折算壹日。
    事  實
一、辛○○（原名歐維強）曾因麻藥、偽造有價證券等案件，經法院分別判處罪刑確
    定，並定其應執行刑為有期徒刑四年，於民國八十六年三月二十五日假釋出獄，
    刑期至八十八年九月一日屆滿，以已執行論。詎猶不知悔改，竟意圖為自己不法
    之所有，於九十年三月十八日凌晨二時三十五分許，在基隆市安樂區○○○街一
    四二號前，趁丙○○獨行不及防備之際，攜帶客觀上對人之生命、身體構成威脅
    ，且可供作兇器使用之美工刀一把，從丙○○背後以徒手拉扯其側背皮包帶子之
    方式，施以不法腕力搶奪皮包一只，皮包內有現金新臺幣（下同）一千四百元，
    ＮＯＫＩＡ牌六一五○型號之行動電話一支（序號為000000000000000號，已尋
    獲發還）、提款卡三張、信用卡四張、國民身分證、汽車駕駛執照、行車執照、
    健保卡及化妝包一只等物，而與丙○○發生拉扯，辛○○即手持美工刀將皮包帶
    子割斷（未使丙○○不能抗拒），得手後逃離現場。辛○○旋即返回其位於基隆
    市安樂區○○○街一四六之二號三樓，即其與其同居女友乙○○之共住處，將上
    開搶得行動電話交予乙○○代為出售，乙○○明知該支行動電話為辛○○搶奪而
    得之贓物，竟基於牙保贓物之故意，為牙保該支行動電話而收受之，並更換置入
    其所有之通訊門號ＳＩＭ晶片卡（門號：0000000000號），先供自己通訊使用，
    並向庚○○（另行審結）牙保購買該支行動電話，雙方議定價金為一千元，並約
    定於九十年三月十九日凌晨零時許，在乙○○上開住處樓下交付該行動電話。迄
    同年月二十六日晚間十時許，為警依該支行動電話序號調閱雙向通聯紀錄始悉上
    情，並在基隆市○○街七三巷六十弄六之一號二樓庚○○住處內查獲上開行動電
    話，而悉上情。
二、案經基隆市警察局移送臺灣基隆地方法院檢察署檢察官偵查起訴。
    理  由
一、訊據被告辛○○矢口否認有何持刀搶奪被害人丙○○財物之犯行，辯稱伊於九十
    年三月十八日凌晨在住處睡覺，不可能外出搶奪他人皮包云云；被告乙○○雖坦
    承以一千元之代價販售上開行動電話予同案被告庚○○，惟矢口否認有何牙保贓
    物之犯行，辯稱其於九十年三月十八日凌晨一、二時許，在其上開住處，將其個
    人通訊門號之ＳＩＭ晶片卡，借予綽號「莉莉」之不詳姓名年籍女子使用，至同
    日中午十二許，「莉莉」才返還該晶片，並委託其代為販賣上開ＮＯＫＩＡ牌行
    動電話，其並不知該支行動電話為贓物云云。然查：
  (一)被告辛○○持刀搶奪之犯罪事實，業據證人即被害人丙○○迭於警訊及偵查中指
    認被告辛○○即為持美工刀搶奪彼皮包之人，嗣經本院於調查中諭令被告辛○○
    以正面、側面及戴帽等方式供彼指認面孔、身材及特徵均無誤（本院九十年六月
    十八日訊問筆錄參照），並當庭繪製該美工刀之略圖一紙存卷可佐，衡諸被害人
    與被告間素不相識、且無怨隙，應無設詞誣陷之動機。至案發當時係深夜時分，
    天色昏暗，被害人於獨行不備之際遭人行搶，縱於警訊中對戴帽行搶之被告曾為
    不一指認，尚與常情無違，是本院認被害人於本院調查中之明確指認應屬可信。
  (二)被告辛○○雖矢口否認持刀搶奪被害人之皮包，惟經以上開行動電話序號調閱該
    行動電話於遭搶奪後之雙向通聯紀錄顯示，被告辛○○之同居女友即被告乙○○
    所有之通訊門號0000000000，於九十年三月十八日凌晨三時後，曾使用該支被搶
    奪而來之行動電話通訊使用，核與證人丁○○於警訊及本院調查中證稱於九十年
    三月十八日凌晨四時許，曾接獲被告乙○○四度以0000000000通訊門號打來與其
    （0000000000）通話等語，及證人甲○○迭於警訊、偵查及本院調查中證稱曾於
    九十年三月十八日凌晨以彼通訊門號0000000000號行動電話四度打電話給被告乙○○（本院九十年六月一日訊問筆錄參照）等情大致相符，此均有雙向通聯紀錄
    在卷可證，足證被告乙○○所稱其所有之0000000000ＳＩＭ晶片在此之前已借給
    「莉莉」使用乙節，並非真實。則若搶奪被害人皮包者並非被告辛○○，何以被
    害人於凌晨二時三十五分許遭搶，被告辛○○之同居女友即被告乙○○於凌晨四
    時許即得以使用上開遭搶之行動電話與他人通話？足認被告乙○○顯係明知該行
    動電話為被告辛○○搶奪所得贓物，始為上開不實迴護之詞甚明。
  (三)被告乙○○初於本院為羈押訊問時供稱該行動電話係「莉莉」於九十年三月十八
    日凌晨一時許帶到彼與被告辛○○同居住處託彼代為販售，彼當時未答應，「莉
    莉」就把該行動電話帶走（本院九十年五月十八日訊問筆錄參照）等情，然被害
    人係於同日凌晨二時許遭搶，則「莉莉」何能於被害人遭搶前即取得該行動電話
    ？顯見被告乙○○之辯解應係杜撰之詞，不足為採；被告乙○○嗣經本院提示上
    開雙向通聯紀錄後，改稱「莉莉」係於當日凌晨一時許將該行動電話交給彼，彼
    在凌晨四時許，突然想試用該行動電話，始撥打丁○○之行動電話（本院九十年
    六月一日訊問筆錄參照）等語，除開仍有上述時間先後之矛盾外，亦與先前供稱
    係將通訊晶片借予「莉莉」使用乙節顯生出入，益見其供述反覆，殊無足採。
  (四)被告乙○○雖堅稱確有「莉莉」之人存在，並供稱彼見過「莉莉」七、八次面，
    「莉莉」是在基隆廟口擺地攤賣衣服云云。然經警帶同被告乙○○前往其所稱綽
    號「莉莉」者於夜市賣衣攤位處，並無發現有人於該處擺攤位賣衣，亦查無「莉
    莉」之人；又若依被告乙○○所稱「莉莉」係於半夜前來委賣行動電話，彼並當
    場出借通訊晶片供「莉莉」使用，諒彼二人之交情應屬匪淺，何以竟於本院調查
    中庭諭指認「莉莉」是否即為證人戊○○時，竟表示無法確定？足認有關「莉莉
    」之人顯係被告乙○○臨訟編纂之飾詞，委無足採。
  (五)再參以被告辛○○與乙○○同居近二年，為彼等所自承，則被告辛○○搶奪被害
    人之皮包後，被告乙○○旋於翌（十九）日凌晨電洽同案被告庚○○出售，亟欲
    銷贓之情，至為灼然，則被告乙○○明知該行動電話係被告辛○○搶奪贓物，竟
    予收受而居間介紹贓物買賣，堪認彼確有牙保贓物之犯行甚明。
  (六)此外，復有搜索扣押證明筆錄及贓物領據各一紙存卷可按，事證明確，被告二人
    之犯行均堪認定，應依法論科。
二、查被告辛○○攜帶兇器，趁被害人不及防備而下手搶奪皮包，被告乙○○明知上
    開行動電話為贓物而為牙保買賣，核彼等所為，被告辛○○係犯刑法第三百二十
    六條第一項之加重搶奪罪，被告乙○○則係犯刑法三百四十九條第二項之牙保贓
    物罪，其為牙保贓物而收受贓物，僅成立牙保贓物罪。查被告辛○○前曾受如事
    實欄所載有期徒刑之執行，此有臺灣高等法院被告全國前案紀錄表一紙附卷可考
    ，其於有期徒刑執行完畢後五年以內，再犯本件最重本刑為有期徒刑以上之刑之
    罪，為累犯，應加重其刑。爰審酌被告辛○○素行不良，正值青年，竟不思正途
    賺取金錢，持刀搶奪夜歸單身婦女，嚴重危害社會安寧秩序，被告乙○○明知贓
    物而居間介紹買賣，致使被害人追索所有物更形困難，併被告二人犯後均無悔悟
    等一切情狀，分別量處如主文所示之刑示懲，併就被告乙○○所受宣告刑部分，
    依修正後刑法第四十一條第一項之規定諭知易科罰金之折算標準。至被告辛○○
    供本件犯罪所用之美工刀一把並未扣案，且無證據足認現尚存在而未滅失，為免
    將來執行困難，爰不另為沒收之諭知。
三、據上論斷，應依刑事訴訟法第二百九十九條第一項前段，刑法第三百二十六條第
    一項、第三百四十九條第二項、第四十七條、第四十一條第一項，罰金罰鍰提高
    標準條例第一條前段、第二條，判決如主文。
本案經檢察官林明志到庭執行職務。
中      華      民      國    九十      年      七      月    二十五    日
                                  臺灣基隆地方法院刑事第二庭
                                      審判長法  官    邱志平
                                            法  官    林玉珮
                                            法  官    楊皓清
右正本證明與原本無異。
對於本件判決如有不服，應於收受送達後十日內，向本院提出上訴書狀，上訴於臺灣
高等法院，並按他造當事人之人數附具繕本。
                                            書記官    邱李和
中      華      民      國    九十      年      七      月    二十六    日
附錄論罪法條
刑法第三百二十五條第一項：
意圖為自己或第三人不法之所有，而搶奪他人之動產者，處六月以上五年以下有期徒
刑。
刑法第三百二十六條第一項：
犯前條第一項之罪，而有第三百二十一條第一項各款情形之一者，處一年以上七年以
下有期徒刑。
刑法第三百四十九條第二項：
搬運、寄藏、故買贓物或為牙保者，處五年以下有期徒刑、拘役或科或併科一千元以
下罰金。


司法院資訊處製作；財團法人民間司法改革基金會備份。
